【裁判字號】    90,交聲,264
【裁判日期】    901114
【裁判案由】    違反道路交通管理處罰條例聲明異議
【裁判全文】
臺灣桃園地方法院交通事件裁定                      九十年度交聲字第二六四號
    異  議  人
    即受處分人  甲○○
右列受處分人因違反道路交通管理處罰條例案件，對於交通部公路局新竹區監理所桃
園監理站於民國九十年八月三十一日以桃監稽違字第五二－Ｄ九Ｂ０二二一四一號違
反道路交通管理事件裁決書所為之處分聲明異議，本院裁定如左：
    主  文
異議駁回。
    理  由
一、聲明異議意旨略以：異議人於民國九十年七月十九日十時五十七分許，駕駛車號
    Ｎ五－一二三號營業小客車行經桃園縣桃園市○○路與民族路交岔路口前時，因
    當時有大客車於車道上下客，異議人不得已被迫由左側超車，郤為執勤警員誤為
    逆向行駛為由，而以八九桃警局交字第Ｄ九Ｂ０二二一四一號舉發違反道路交通
    管理事件，交通部公路局新竹區監理所桃園監理站（下稱桃園監理站）即以桃監
    稽違字第五二－Ｄ九Ｂ０二二一四一號裁決書，依道路交通管理處罰條例第四十
    五條第一項第一款規定，裁處異議人罰鍰新台幣（下同）九百元，實有未合，為
    此聲明異議云云。
二、按駕駛人駕駛汽車，應導守道路交通標誌、標線、號誌之指示，並服從執行交通
    勤務之警察或依法令執行指揮交通及交通稽查任務人員之指揮。又汽車在雙向二
    車道行駛時，在劃有分向限制線之路段，不得駛入來車之車道內。道路交通安全
    規則第九十條、第九十七條第二款分別定有明文。查桃園縣桃園市○○路為雙向
    二車道，其往中正路方向距民族路交岔路口前劃有分向限制雙黃線，為異議人所
    不否認，並據證人即警員塗勝雄到場證述相符，且有現場照片五幀在卷可稽，而
    異議人於九十年七月十九日十時五十七分許，駕駛車號Ｎ五－一二三號營業小客
    車沿中華路往中正路方向行駛，於行經中華路與民族路交岔路口前時，因中華路
    交岔路口前停滿等待紅燈之車輛，異議人竟駛入來車道逆向超車至路口與同向車
    輛併排等情，亦據證人塗勝雄證述在卷，訊之異議人雖不否認渠確於右揭時間駕
    車經過該處，然辯稱當時係因中華路上有大客車違規於車道上下客，渠為超越大
    客始駛入來車道，渠超車後即駛回原車道，並無跨越雙黃線云云，惟查，中華路
    往中正路方向之公車站牌係設於距中華路與民族路交岔路口約三十至五十公尺處
    （即全家便利商店前），已極接近交岔路口，而中華路往中正路方向在民族路口
    前方劃有分向限制雙黃線，其長度亦已接近該全家便利商店前，此有照片在卷可
    稽，異議人雖辯稱渠於雙黃線前已駛回原車道，並無跨越雙黃線云云，然以大客
    車果如異議人所稱係於全家便利商店前之站牌車道上違規上下客，異議人欲加以
    超越，按之一般道路駕駛，異議人須先駛入來車道，於超越大客車後再駛回原車
    道，於此超越過程勢須有相當之行車距離始有可能，異議人跨越分向限制之雙黃
    線再駛回原車道即非無可能，加以證人塗勝雄證述當時中華路往中正路方向號誌
    燈甫由紅燈變換為綠燈，有多部車輛停於停止線前等待號誌燈變換，係因異議人
    之營業小客車駛入來車道與同向車輛併排，始加以取締等語，益證異議人當時確
    有違規駛入來車道之行為。按「人民違反法律上之義務而應受行政罰之行為，法
    律無特別規定時，雖不以出於故意為必要，仍須以過失為其責任條件，但應受行
    政罰之行為，僅須違反禁止規定或作為義務，而不以發生損害或危險為其要件者
    ，推定為有過失，於行為人不能舉證證明自己無過失時，即應受處罰。」司法院
    大法官會議釋字第二七五號著有解釋文可資參照。異議人為營業車駕駛人，對於
    劃有分向限制雙黃線之道路不得駛入來車道之規定，應知之甚詳，其駕駛車輛本
    應謹慎小心，並遵守道路標誌、標線及號誌之指示，其以因大客車於道路違規上
    下客始跨越雙黃線駛入來車道，而認其無過失，為無理由，異議人既未能舉證證
    明自己無過失，即應受處罰。
三、汽車駕駛人不按遵行之方向行駛者，處新臺幣六百元以上一千八百元以下罰鍰。
    道路交通管理處罰條例第四十五條第一項第一款定有明文。異議人於劃有分向限
    制雙黃線車道，違規駛入來車道，經執勤員警舉發，原裁決機關援引前揭上開法
    條裁處異議人罰鍰新台幣九百元，於法洵無不合。異議人仍執陳詞，指摘原處分
    不當，為無理由，應予駁回。
四、據上論斷，應依道路交通管理處罰條例第八十七條第二項，道路交通案件處理辦
    法第十九條，裁定如主文。
中        華        民        國      九十    年    十一  月    十四    日
                                臺灣桃園地方法院交通法庭
                                    法  官  黃  斯  偉
右正本證明與原本無異。
如不服本裁定，應於裁定送達後五日內向本院提出抗告狀。
                                    書記官  薛  淑  玲
中        華        民        國      九十    年    十一  月    十九    日


司法院資訊處製作；財團法人民間司法改革基金會備份。
